【裁判字號】    97,消債更,89
【裁判日期】    970525
【裁判案由】    聲請更生程序
【裁判全文】
臺灣嘉義地方法院民事裁定            97年度消債更字第89號
聲  請  人
即債務  人  甲○○
                        巷14.
上列當事人聲請消費者債務清理事件，本院裁定如下：
    主  文
債務人甲○○自中華民國九十八年五月二十五日十二時起開始更
生程序。
命司法事務官進行本件更生程序。
    理  由
一、按債務人不能清償債務或有不能清償之虞者，得依本條例所
    定更生或清算程序，清理其債務，消費者債務清理條例第3
    條定有明文。復按債務人與金融機構協商成立者，不得聲請
    更生或清算。但因不可歸責於己之事由，致履行顯有重大困
    難者，不在此限；而本條例施行前，債務人依金融主管機關
    協調成立之中華民國銀行公會會員辦理消費金融案件無擔保
    債務協商機制與金融機構成立之協商，準用前項之規定，同
    條例第151條第5、6項亦定有明文。再按債務人無擔保或無
    優先權之債務總額未逾新臺幣1200萬元者，於法院裁定開始
    清算程序或宣告破產前，得向法院聲請更生；法院開始更生
    程序之裁定，應載明其年、月、日、時，並即時發生效力，
    復為同條例，第42條第1項及第45條第1項所明定。
二、本件債務人主張：其有不能清償債務情事，前雖曾依金融主
    管機關協調成立之中華民國銀行公會會員辦理消費金融案件
    無擔保債務協商機制與最大債權銀行安泰銀行成立協商，並
    經按期還款後，現尚有債務總額新臺幣（下同）4,829,954
    元（含有擔保權及優先權債務1,268,620元，且無擔保及無
    優先權債務總額實際核算金額應為3,561,334元）未為清償
    ，惟因債務人每月收入45,745元，原協商方案每月須償還
    38,325元，但債務人每個月之必要支出為33,040元（含租金
    支出1,750元、房貸8,290元、交通費8,000元、生活費
    15,000 元），即債務人每月之收入扣除每個月依協商條件
    應清償之金額無法維持最低基本生活。是原協商條件過苛，
    已經超越債務人能力，而無法履行原協商方案，有不可歸責
    於債務人之事由致履行原協商內容顯有重大困難，且其無擔
    保或無優先權之債務總額未逾1,200萬元，復未經法院裁定
    開始清算程序或宣告破產，爰向本院聲請更生等語。
三、經查：
(一)、債務人積欠無擔保債務總金額3,561,334元，業據其提出債
    權人清冊為證。又債務人於95年5月7日，依中華民國銀行公
    會會員辦理消費金融案件無擔保債務協商機制與安泰銀行成
    立協商，約定自95年6月起，分120期，利率2%，每月償還
    38,325元，協商成立後僅依約繳納至97年3月，於97年5月12
    日通報毀諾等情，有安泰銀行98年1月6日陳報狀暨檢附協議
    書、無擔保還款計劃表在卷可稽，應堪認定。
(二)、依債務人95、96年度每月平均收入45,745元乙節，有債務人
    95、96年度綜合所得各類所得資料清單可按。債務人雖於97
    年11月26日具狀主張受景氣影響，業績衰退，目前平均月薪
    僅31,000元云云。經本院向債務人任職之莊松榮製藥廠有限
    公司函查，該公司以98年4月6日松字第262號函覆稱：債務
    人基本薪奉為每月26,000元，加上業績獎金，平均每月可領
    40,000元，97年8月份以後因受經濟衰退，購買力減低之影
    響，業績較差，業績獎金每月減少新台幣6,000元，近6月平
    均薪資為34,000元，97年度發給年終獎金85,000元等情。本
    院認債務人每月平均收入以34,000元計，加上年終獎金後，
    每月平均收入以40,000 元計為合理。
(三)、債務人主張每月生活必要支出為：租金支出1,750元、房貸
    8,290元、交通費8,000元、家庭生活必要支出（含伙食、醫
    藥、健保、電話、手機、水電等）15,000元、父母扶養費每
    月每月3,800元等情，雖據債務人提出陳報狀、相關繳費單
    據、房屋租賃契約等件為證，惟查：
１、按消費者債務清理條例之立法目的，乃在使陷於經濟上困境
    之消費者，得藉由更生或清算程序，清理債務，以妥適調整
    其與債權人之權利義務關係，並非幫助債務人保持其舊有之
    生活水平，故債務人果有不能清償債務或有不能清償之虞等
    情事，其生活程度自應受相當之限制，以維持一般人最低生
    活水平所需為準，否則對債權人即屬不公，應先敘明。
２、債務人主張之上開每月生活必要費用雖有偏高之嫌，然依行
    政院主計處公告之97年度臺灣省最低生活費用為9,829元（
    每人每月），又聲請人之父乙○○已滿67歲，名下有房地1
    筆、聲請人之母簡許美玉已滿63歲，名下無財產，96年度均
    無所得等情，有戶籍謄本、稅務電子閘門財產所得調件明細
    表、96年度綜合所得稅各類所得資料清單在卷可參，債務人
    之父母不能維持生活，當有賴債務人扶養，然法定扶養義務
    人共有4人（即債務人及其他兄弟3人），債務人需負擔扶養
    義務比例為4分之1。再以上開標準計算債務人所需負擔之生
    活費用及父母之扶養費應為14,744元。（9,829+（9,829+9,
    829）/4＝14,744，元以下四捨五入）。
四、綜上所述，債務人每月收入40,000元，扣除最低生活必要支
    出及扶養費14,744元後，所餘為25,256元，已無法依協商之
    金額每月38,325元為清償，是債務人主張其有不能清償之情
    事，可以採信。此外，本件又查無債務人有消費者債務清理
    條例第6條第3項、第8條或第46條各款所定駁回更生聲請之
    事由存在，則債務人聲請更生，與法尚無不符，應予准許，
    並依前揭規定，命司法事務官進行本件更生程序，爰裁定如
    主文。
中    華    民    國    97    年    5    月    25    日
              民事第二庭    法      官  洪嘉蘭
上為正本係照原本作成
本件不得抗告
本裁定已於民國98年5月25日12時公告。
中    華    民    國    97    年    5    月    25    日
                            書  記  官  陳昭煌


司法院資訊處製作；財團法人民間司法改革基金會備份。
